---
title: "Proyecto R"
author: "LUIS DIEGO DEL RÍO SOTO"
output:
  html_document: default
  word_document: default
  pdf_document: default
---

```{r setup, include=FALSE}
knitr::opts_chunk$set(echo = TRUE)
```

## **Red de Meteorología y Radiación Solar (REDMET)**
#### **Fuente:** Portal de Datos Abiertos 
#### **Última Actualización:** 28 de junio 2023
#### **Apartado: ** Datos completos de la Red de Meteorología y Radiación Solar (REDMET) de 2022
#### **Liga:** https://datos.cdmx.gob.mx/dataset/redmet 

### **Objetivo**
El objetivo de este reporte es analizar y visualizar los datos recopilados por la Red de Meteorología y Radiación Solar (REDMET) para comprender las tendencias y variaciones en las condiciones meteorológicas y la radiación solar en una ubicación específica.

### **Justificación**
Los datos de la REDMET son esenciales para comprender y anticipar cambios en el clima y la radiación solar, lo que permite tomar decisiones informadas en sectores como la agricultura, la energía renovable y la planificación urbana. El análisis en la herramienta R proporciona informacion clave para la gestión de recursos y la mitigación de riesgos asociados al cambio climático.

### **Diccionario de datos**

 * Temperatura (TMP)
 * Humedad relativa (RH)
 * Dirección del viento (WDR) 
 * Velocidad del viento (WSP)


---

### **Breve vistazo de la información**
#### 1.- Parte superior.
```{r}
#install.packages("ggplot2")
#install.packages("MASS")

redmet <- read.csv("redmet.csv")
head(redmet)
```
#### 2.- Parte inferior.
```{r}
tail(redmet)
```

#### **Moda de temperatura durante el año 2022**
```{r}
  moda<-function(datos){
    return(sort(table(datos),decreasing = T)[1])
  }
 moda(redmet$TMP)
 barplot(table(redmet$TMP))
```

#### Media de temperatura durante el año 2022
```{r}
temp<-redmet$TMP[!is.nan(redmet$TMP)]  
 median(sort(temp))
```
#### Quartiles de temperatura durante el año 2022
```{r}
 quantile(temp)
```
#### boxplot de temperatura durante el año 2022
```{r}
boxplot(temp)

summary(temp)
```

#### Moda de humedad relativa durante el año 2022
```{r}
  moda<-function(datos){
    return(sort(table(datos),decreasing = T)[1])
  }
 moda(redmet$RH)
 barplot(table(redmet$RH))
```

#### Media de humedad relativa durante el año 2022
```{r}
humedadRela<-redmet$RH[!is.nan(redmet$RH)]  
 median(sort(humedadRela))
```
#### Quartiles de humedad relativa durante el año 2022
```{r}
 quantile(humedadRela)
```
#### boxplot de humedad relativa durante el año 2022
```{r}
boxplot(humedadRela)

summary(humedadRela)
```

### **Análisis de temperatura y humedad relativa agrupado por mes**
Con el objetivo de comprender las variaciones mensuales y sus posibles correlaciones.
La agrupación mensual de los datos permite una visión más clara de las tendencias a lo largo del año.

```{r}

Enero      <-redmet[redmet$fecha >='2022-01-01' & redmet$fecha < '2022-02-01',]
febrero    <-redmet[redmet$fecha >='2022-02-01' & redmet$fecha < '2022-03-01',]
marzo      <-redmet[redmet$fecha >='2022-03-01' & redmet$fecha < '2022-04-01',]
abril      <-redmet[redmet$fecha >='2022-04-01' & redmet$fecha < '2022-05-01',]
mayo       <-redmet[redmet$fecha >='2022-05-01' & redmet$fecha < '2022-06-01',]
junio      <-redmet[redmet$fecha >='2022-06-01' & redmet$fecha < '2022-07-01',]
julio      <-redmet[redmet$fecha >='2022-07-01' & redmet$fecha < '2022-08-01',]
agosto     <-redmet[redmet$fecha >='2022-08-01' & redmet$fecha < '2022-09-01',]
septiembre <-redmet[redmet$fecha >='2022-09-01' & redmet$fecha < '2022-10-01',]
octubre    <-redmet[redmet$fecha >='2022-10-01' & redmet$fecha < '2022-11-01',]
noviembre  <-redmet[redmet$fecha >='2022-11-01' & redmet$fecha < '2022-12-01',]
diciembre  <-redmet[redmet$fecha >='2022-12-01' & redmet$fecha < '2023-01-01',]

  meses<-c("Enero","febrero","marzo","abril","mayo","junio","julio","agosto","septiembre","octubre","noviembre","diciembre")
  enero_tem<-Enero$TMP[!is.nan(Enero$TMP)]
  febrero_tem<-febrero$TMP[!is.nan(febrero$TMP)]
  marzo_tem<-marzo$TMP[!is.nan(marzo$TMP)]
  abril_tem<-abril$TMP[!is.nan(abril$TMP)]
  mayo_tem<-mayo$TMP[!is.nan(mayo$TMP)]
  junio_tem<-junio$TMP[!is.nan(junio$TMP)]
  julio_tem<-julio$TMP[!is.nan(julio$TMP)]
  agosto_tem<-agosto$TMP[!is.nan(agosto$TMP)]
  septiembre_tem<-septiembre$TMP[!is.nan(septiembre$TMP)]
  octubre_tem<-octubre$TMP[!is.nan(octubre$TMP)]
  noviembre_tem<-noviembre$TMP[!is.nan(noviembre$TMP)]
  diciembre_tem<-diciembre$TMP[!is.nan(diciembre$TMP)]
  
  
tempData<-data.frame(
  meses_tem=meses,
   tem_max=c(
    max(enero_tem),
    max(febrero_tem),
    max(marzo_tem),
    max(abril_tem),
    max(mayo_tem),
    max(junio_tem),
    max(julio_tem),
    max(agosto_tem),
    max(septiembre_tem),
    max(octubre_tem),
    max(noviembre_tem),
    max(diciembre_tem)
  ),
  tem_min=c(
    min(enero_tem),
    min(febrero_tem),
    min(marzo_tem),
    min(abril_tem),
    min(mayo_tem),
    min(junio_tem),
    min(julio_tem),
    min(agosto_tem),
    min(septiembre_tem),
    min(octubre_tem),
    min(noviembre_tem),
    min(diciembre_tem)
  ),
  tem_mean=c(
    mean(enero_tem),
    mean(febrero_tem),
    mean(marzo_tem),
    mean(abril_tem),
    mean(mayo_tem),
    mean(junio_tem),
    mean(julio_tem),
    mean(agosto_tem),
    mean(septiembre_tem),
    mean(octubre_tem),
    mean(noviembre_tem),
    mean(diciembre_tem)
  ),
  tem_median=c(
    median(enero_tem),
    median(febrero_tem),
    median(marzo_tem),
    median(abril_tem),
    median(mayo_tem),
    median(junio_tem),
    median(julio_tem),
    median(agosto_tem),
    median(septiembre_tem),
    median(octubre_tem),
    median(noviembre_tem),
    median(diciembre_tem)
  )
)

```


#### Temperatura máxima, mínima, media  y mediana por mes 


```{r}
tempData
```


```{r}
  pie(tempData$tem_mean,labels = tempData$meses_tem, main="Diagrama de temperatura media")
```
```{r}
temp_mean_min <-sort(tempData$tem_mean,decreasing = F)[1]
temp_mean_max <-sort(tempData$tem_mean,decreasing = T)[1]
temp_mean_min_mes <-tempData[tempData$tem_mean==temp_mean_min,]$meses_tem
temp_mean_max_mes <-tempData[tempData$tem_mean==temp_mean_max,]$meses_tem
temp_mean_max_min  <-data.frame(
   temp_mes=c(temp_mean_min_mes,temp_mean_max_mes),
   temp_mean= c(temp_mean_min,temp_mean_max)
  )

```
#### El mes con mayor temperatura media es **mayo** con 20.21841 y menor es **diciembre** con 13.50403
```{r}
temp_mean_max_min
```




```{r}


  enero_rh<-Enero$RH[!is.nan(Enero$RH)]
  febrero_rh<-febrero$RH[!is.nan(febrero$RH)]
  marzo_rh<-marzo$RH[!is.nan(marzo$RH)]
  abril_rh<-abril$RH[!is.nan(abril$RH)]
  mayo_rh<-mayo$RH[!is.nan(mayo$RH)]
  junio_rh<-junio$RH[!is.nan(junio$RH)]
  julio_rh<-julio$RH[!is.nan(julio$RH)]
  agosto_rh<-agosto$RH[!is.nan(agosto$RH)]
  septiembre_rh<-septiembre$RH[!is.nan(septiembre$RH)]
  octubre_rh<-octubre$RH[!is.nan(octubre$RH)]
  noviembre_rh<-noviembre$RH[!is.nan(noviembre$RH)]
  diciembre_rh<-diciembre$RH[!is.nan(diciembre$RH)]

  
 rhData<-data.frame(
   rh_meses=meses,
   rh_max=c(
    max(enero_rh),
    max(febrero_rh),
    max(marzo_rh),
    max(abril_rh),
    max(mayo_rh),
    max(junio_rh),
    max(julio_rh),
    max(agosto_rh),
    max(septiembre_rh),
    max(octubre_rh),
    max(noviembre_rh),
    max(diciembre_rh)
  ),
  rh_min=c(
    min(enero_rh),
    min(febrero_rh),
    min(marzo_rh),
    min(abril_rh),
    min(mayo_rh),
    min(junio_rh),
    min(julio_rh),
    min(agosto_rh),
    min(septiembre_rh),
    min(octubre_rh),
    min(noviembre_rh),
    min(diciembre_rh)
  ),
  rh_mean=c(
    mean(enero_rh),
    mean(febrero_rh),
    mean(marzo_rh),
    mean(abril_rh),
    mean(mayo_rh),
    mean(junio_rh),
    mean(julio_rh),
    mean(agosto_rh),
    mean(septiembre_rh),
    mean(octubre_rh),
    mean(noviembre_rh),
    mean(diciembre_rh)
  ),
  rh_median=c(
    median(enero_rh),
    median(febrero_rh),
    median(marzo_rh),
    median(abril_rh),
    median(mayo_rh),
    median(junio_rh),
    median(julio_rh),
    median(agosto_rh),
    median(septiembre_rh),
    median(octubre_rh),
    median(noviembre_rh),
    median(diciembre_rh)
  )
)
    
    

```

#### Humedad relativa máxima, mínima, media y mediana por mes 

```{r}
rhData
 pie(rhData$rh_mean,labels = rhData$rh_meses, main="Diagrama de humedad relativa media")
```

```{r}

rh_mean_min <-sort(rhData$rh_mean,decreasing = F)[1]
rh_mean_max <-sort(rhData$rh_mean,decreasing = T)[1]
rh_mean_min_mes <-rhData[rhData$rh_mean==rh_mean_min,]$rh_meses
rh_mean_max_mes <-rhData[rhData$rh_mean==rh_mean_max,]$rh_meses
mean_max_min  <-data.frame(
   rh_mes=c(rh_mean_min_mes,rh_mean_max_mes),
   rh_mean= c(rh_mean_min,rh_mean_max)
  )

```
#### El mes con mayor humedad relativa media es **agosto** con 64.63483 y menor es **marzo** con 36.19630
```{r}
mean_max_min
```




### Gráficas de comparación
####  Se lleva a cabo una comparación detallada entre la temperatura y la humedad relativa durante el mes de enero de 2022. Específicamente en la estación meteorológica UAM Xochimilco, durante el intervalo de 10:00 a 16:00 horas. El análisis se centra en comprender las variaciones y posibles correlaciones entre estos dos parámetros climáticos clave durante ese período y ubicación.

```{r }
Enero_10_16<-Enero[Enero$hora >='10:00' & Enero$hora<='16:00',]
Enero_10_16_Estac<-Enero_10_16[Enero_10_16$cve_estac =='UAX',]
#plot(Enero_10_16_Estac$TMP,Enero_10_16_Estac$RH,ylab = "Humedad relativa",xlab = #"Temperatura",main = "Análisis comparativo de temperatura y humedad relativa
#durante Enero de 2022.
#Estación UAM Xochimilco (10:00 - 16:00)")
```


```{r}
 library(ggplot2)
  df <- data.frame(x = Enero_10_16_Estac$TMP, y = Enero_10_16_Estac$RH)
  ggplot(data = df, aes(x = Enero_10_16_Estac$TMP, y = Enero_10_16_Estac$RH)) + 
    geom_point()+ 
    theme(panel.background = element_rect(fill = "#67c9ff"))+ 
  labs(title = "Análisis comparativo de temperatura y humedad relativa durante Enero de 2022.
Estación UAM Xochimilco (10:00 - 16:00)")
```

#### En el diagrama se observa que a medida que la temperatura aumenta, la humedad relativa tiende a disminuir.


```{r}
boxplot(Enero_10_16_Estac$TMP, main="Diagrama de caja y bigote de Temperatura")
boxplot(Enero_10_16_Estac$RH, main="Diagrama de caja y bigote de Humedad relativa")
```

#### Histograma
```{r}
hist(Enero_10_16_Estac$TMP, main="Histograma de Temperatura")
hist(Enero_10_16_Estac$RH, main="Histograma de Humedad relativa")
```




